【裁判字號】    90,易,336
【裁判日期】    900315
【裁判案由】    侵占
【裁判全文】
台灣桃園地方法院刑事判決                            九十年度易字第三三六號
    公  訴  人  臺灣桃園地方法院檢察署檢察官
    被      告  甲○○
                丙○○
右列被告因侵占案件，經檢察官提起公訴（九十年度偵字第一五二八號），本院判決
如左：
        主  文
甲○○共同連續意圖為自己不法之所有，而侵占對於業務上所持有之物，累犯，處有
期徒刑壹年拾月。
丙○○共同連續意圖為自己不法之所有，而侵占對於業務上所持有之物，處有期徒刑
壹年。
        事  實
一、甲○○於民國（下同）八十二年八月三十一日，因肅清煙毒條例案件，經台灣高
    等法院判處有期徒刑三年五月，於八十六年三月二十日執行完畢，仍不知悔改。
    於八十九年五月一日起為乙○○○股份有限公司所聘僱，擔任位於桃園縣桃園市
    ○○街「天下至尊」社區之總幹事，負責管理該社區之管理費收支，為從事業務
    之人；丙○○則自同年七月八日起受乙○○○股份有限公司聘僱擔任上開社區之
    安全勤務員（警衛）一職，有時亦代收住戶之管理費後轉交總幹事甲○○，二人
    竟基於為自己不法所有意圖之概括犯意聯絡，自八十九年七月下旬至八月止，由
    甲○○連續未依規定將自己或丙○○收取之管理費存入該社區管理委員會之存款
    帳戶內，而由甲○○、丙○○朋分或共同花用予以侵占入己，共計侵占新台幣（
    下同）八十一萬四千五百四十三元。嗣於八十九年九月間，甲○○告知乙○○○
    股份有限公司負責人丁○○挪用公款之事，始為乙○○○股份有限公司查悉上情
    。
二、案經被害人乙○○○股份有限公司法定代理人丁○○訴由臺灣桃園地方法院檢察
    署檢察官指揮桃園縣警察局桃園分局偵查起訴。
        理  由
一、右揭事實，業據被告甲○○、丙○○坦承不諱，核與告訴人法定代理人丁○○指
    訴之情節相符，並有乙○○○股份有限公司之人事異動報告單二紙、支票及退票
    理由單各一紙、本票三紙及確認書一紙（均為影本）附卷可稽。被告丙○○雖陳
    稱伊最初向被告甲○○借用款項時，不知甲○○借伊之款項係公款（管理費），
    伊係八月初始知情，但仍繼續向甲○○借用等語，惟查被告甲○○供稱伊確於借
    款之初即告知丙○○係公款，而被告丙○○自陳向被告支用款項達約三十五萬元
    ，均未言明確切還款之日期，且其為取信於被告甲○○所以簽發面額合計高達五
    十萬元之本票三紙交付甲○○等語，足認渠二人並無成立借貸關係之真意，且被
    告丙○○於知悉伊向被告甲○○取用之款項係管理費，而仍繼續向被告甲○○取
    用，或與被告甲○○共同花用，渠二人間確有共同侵占管理費之犯意聯絡及行為
    分擔，本件事證明確，被告犯行均堪以認定。
二、被告甲○○係「天下至尊」社區之總幹事，負責管理該社區之管理費收支，為從
    事業務之人，其侵占業務上所持有之管理費，核其所為，係犯刑法第三百三十六
    條第二項之業務侵占罪。按刑法第三百三十六條第二項之罪，以侵占業務上所持
    有之物為其構成要件，即係因其業務上持有之身分關係而成立之罪，與僅因身分
    關係或其他特定關係而致刑有重輕之情形有別。因而無業務關係之人，與有業務
    關係者共同侵占，依同法第三十一條第一項規定，仍應以業務上侵占之共犯論，
    最高法院二十八年上字第二五三六號判例著有要旨可資參照。又侵占罪之持有關
    係，為特定關係之一種，如持有人與非持有人共同實施侵占持有他人之物，依刑
    法第三十一條第一項、第二十八條均應論以同法第三百三十五條之罪。至無業務
    上持有關係之人對於他人之業務上持有物，根本上既未持有，即無由觸犯同法第
    三百三十五條之罪，其與該他人共同實施或教唆幫助侵占者，依同法第三十一條
    第一項之規定應成立第三百三十六條第二項之共犯，司法院三十一年院字第二三
    五三號解釋，亦採此見解。核被告丙○○所為，係犯刑法第三百三十六條第二項
    之罪。被告丙○○係擔任「天下至尊」社區之安全勤務員，有時亦代收社區住戶
    之管理費，但其收受管理費後即交由總幹事即被告甲○○統籌管理，被告丙○○
    向被告甲○○取用管理費或與甲○○共同花用時，管理費已非被告丙○○持有之
    物，然其與具有管理費收支管理業務身分之被告甲○○有犯意聯絡及行為分擔，
    均為刑法第三百三十六條第二項之共同正犯。被告二人先後多次侵占之犯行，時
    間緊接，犯罪構成要件相同，顯係基於概括之犯意反覆為之，應依連續犯之規定
    論以一罪，並依法加重其刑。被告甲○○於八十二年八月三十一日，因肅清煙毒
    條例案件，經台灣高等法院判處有期徒刑三年五月，於八十六年三月二十日執行
    完畢，此有台灣桃園地方法院檢察署刑案資料查註紀錄表及台灣高等法院被告全
    國前案紀錄紀錄表各一紙在卷可憑，其於五年內再犯本件有期徒刑以上之罪為累
    犯，應依刑法第四十七條規定加重其刑。爰審酌被告犯罪之動機、目的、手段、
    品行、智識程度、所生危害、侵占之數額及犯罪後尚未償還侵占款項等一切情狀
    ，各量處如主文所示之刑。
據上論斷，應依刑事訴訟法第二百九十九條第一項前段，刑法第二十八條、第五十六
條、第三百三十六條第二項、第三十一條第一項、第四十七條，罰金罰鍰提高標準條
例第一條前段，判決如主文。
本案經檢察官鍾雅蘭到庭執行職務。
中        華        民        國     九十   年     三     月    十五    日
                                  臺灣桃園地方法院刑事第二庭
                                      法  官  張淑芬
右正本證明與原本無異。
如不服本判決，應於判決送達後十日內向本院提出上訴狀( 應附繕本 )，上訴於
臺灣高等法院。
                                    書記官   黃文琪
中        華        民       國    九十    年    三   月    二十三    日
附錄本案論罪科刑法條全文
刑法第三百三十六條第二項
刑法第三百三十六條
對於公務上或因公益所持有之物，犯前條第一項之罪者，處一年以上七年以下有期徒
刑，得併科五千元以下罰金。
對於業務上所持有之物，犯前條第一項之罪者，處六月以上五年以下有期徒刑，得併
科三千元以下罰金。
前二項之未遂犯罰之。


司法院資訊處製作；財團法人民間司法改革基金會備份。
